臺北高等行政法院裁定
　　　　　　　　　　　　　　　　　　　 96年度訴字第144號
原　　 告　 蔡鎮鎧原名蔡承.
　　　　　　甲○○原名蔡承哲.
兼上一人　　乙○○原名唐育芳.
法定代理人
被　　　告　財政部臺灣省北區國稅局
代　表　人　陳文宗（局長）住同上
訴訟代理人　丙○○
　　　　　　丁○○
上列當事人間因遺產稅事件，原告不服財政部中華民國95年11月
9 日台財訴字第09500394560 號（案號：第00000000號）訴願決
定，提起行政訴訟。本院裁定如下︰
    主  文
原告之訴駁回。
訴訟費用由原告負擔。
    理  由
一、被告代表人原為凌忠嫄，民國（下同）96年8 月10日變更為
    陳文宗，茲由其具狀聲明承受訴訟，核無不合，應予准許。
    又原告蔡嘉峻於提起本件行政訴訟後於96年2 月16日死亡，
    本院乃以96年10月29日96年度訴字第144 號裁定，命蔡嘉峻
    之繼承人即原告等3 人承受本件訴訟。
二、按行政訴訟法第107 條第1 項第10款規定，原告之訴，若有
    起訴不合程式或不備其他要件，且其情形無從補正者，行政
    法院應逕以裁定駁回之。次按行政訴訟法第4 條第1 項規定
    ，人民因中央或地方機關之違法行政處分，認為損害其權利
    或法律上之利益，經依訴願法提起訴願而不服其決定者，得
    向高等行政法院提起撤銷訴訟。而此所謂行政處分，依訴願
    法第3 條第1 項規定係指中央或地方機關就公法上具體事件
    所為之決定或其他公權力措施而對外直接發生法律效果之單
    方行政行為而言。又按提起訴願，以有行政處分之存在為前
    提要件；所謂行政處分者，係指行政主體，基於職權，就具
    體事件，所為發生公法上法律效果之單方行政行為而言，至
    行政機關所為單純事實之敘述或理由之說明，既不因該項敘
    述或說明而生何法律上之效果者，即非行政處分，人民自不
    得對之提起訴願及行政訴訟，改制前行政法院44年判字第18
    號、62年裁字第41號著有判例。再按稅捐稽徵法第27條規定
    ：「納稅義務人對核准延期或分期繳納之任何一期應繳稅捐
    ，未如期繳納者，稅捐稽徵機關應於該期繳納期間屆滿之翌
    日起三日內，就未繳清之餘額稅款，發單通知納稅義務人，
    限十日內一次全部繳清；逾期仍未繳納者，移送法院強制執
    行。」。
三、本件被繼承人蔡於89年9 月6 日死亡，繼承人蔡燦榮、蔡
    金發、蔡林燦、蔡嘉峻（原名蔡燦旺，嗣於96年2 月16日死
    亡，由乙○○、蔡鎮鎧、甲○○承受）、蔡張碧蓮（於91年
    7 月26日死亡，由蔡淑枝及蔡淑華2 人繼承）等依限辦理遺
    產稅申報，經被告核定遺產總額新臺幣（下同）102,969,68
    8 元、遺產淨額79,469,688元，應納稅額27,075,572元，並
    處以罰鍰329,923 元；惟經蔡嘉峻申請復查未獲變更，依序
    訴願結果為撤銷重核，經被告以93年1 月30日北區國稅法二
    字第0930011104號復查決定書准予追增未償債務2,716,000
    元，變更遺產淨額為76,753,688元，應納稅額為26,117,428
    元，罰鍰仍為329,923 元，因繼承人未續為救濟而告確定。
    嗣繼承人等於93年8 月3 日申請以被繼承人蔡所遺臺北市
    士林區○○段○ ○段262 地號等2 筆土地抵繳遺產稅，經被
    告以93年2 月13日北區國稅新莊一字第0931002911號函核准
    在案，其抵繳不足稅款5,176,913 元，繳納期限為93年5 月
    1 日至93年5 月10日止。繼承人蔡金發、蔡燦榮、蔡林燦、
    蔡淑華及蔡淑枝等5 人復於93年5 月10日以稅額較鉅，無力
    一次繳納為由，申請分12期繳納，其中第1 期至第6 期均依
    限繳納。繼承人蔡金發、蔡燦榮、蔡淑枝及蔡淑華等4 人，
    復於94年7 月19日及94年7 月20日分別申請按應有部分分單
    繳納，其中蔡林燦及原告未申請分單繳納，被告乃就尚未繳
    納部分按渠等之應有部分分單，就餘額部分寄發稅單。該稅
    單分別寄送各納稅義務人之戶籍地，惟蔡林燦及蔡嘉峻未依
    限繳納，被告乃再以95年3 月24日北區國稅新莊一第095000
    1709號函請蔡嘉峻及蔡林燦依法就未繳餘額部分一次全部繳
    清。蔡嘉峻不服，提起復查，經被告依訴願程序轉送訴願機
    關決定駁回。蔡嘉峻仍表不服，向本院提起行政訴訟，請求
    訴願決定、復查決定及原處分均撤銷。
四、本件事實概要已如前述，有相關原處分卷可稽，堪予認定。
    是本件遺產稅已經提起復查、訴願確定，即關於遺產稅之核
    課處分已經訴願程序而確定其合法性，蔡燦旺及其他繼承人
    負有繳納本件遺產稅之公法上債務。嗣後納稅義務人等又申
    請以實物抵繳部分稅款獲准，即發生納稅義務人得按獲准之
    期限分期完納及依前開稅捐稽徵法第27條規定，如有逾期應
    於10日一次完納之法律效果。嗣後另有部分繼承人申請按應
    繼分之比例分單繳納亦獲准許，是未申請分單之蔡林燦及蔡
    嘉峻自應就其餘未完納部分負其公法上債務，此為債務計算
    之結果。則蔡嘉峻既就未分單部分已逾准予分期繳納之應納
    期限而未繳納，依前開稅捐稽徵法第27條規定，自發生應於
    10 日 內一次全部繳清之結果，被告所轄新莊稽徵所95年3
    月24日北區國稅新莊一第0950001709號函請蔡嘉峻（及蔡林
    燦）依法就未繳餘額部分一次全部繳清，並依規定加計利息
    ，實屬針對蔡嘉峻（及蔡林燦）就未繳餘額部分發單催繳，
    為催告稅捐債務人履行其繳納餘額之公法上義務的一種觀念
    通知，並非另一個行政處分。原告就非行政處分之催告通知
    起訴請求撤銷，為不合法。
五、本件原告經通知未到，起訴狀另敘及希望被告准予分期繳納
    云云，核屬課予義務之請求，惟蔡嘉峻並未就稅款餘額另向
    被告提出分期之請求，本院自無從予以審究，併予指明。
六、依行政訴訟法第107 條第1 項第10款、第104 條、民事訴訟
    法第95條、第78條，裁定如主文。
中　　華　　民　　國　　96　　年　 　3　　月　 27  　 日
                      臺北高等行政法院第四庭
                               審判長法  官　陳  國  成
                                   　法  官　陳　秀  
                                     法  官　李　玉　卿
上為正本係照原本作成。
如不服本裁定，應於送達後10日內向本院提出抗告狀（須按他造
人數附繕本）。
中　　華　　民　　國　　97　  年　   3　  月　 27　   日
                                     書記官  楊  怡  芳
